臺灣臺南地方法院交通事件裁定　　 　　93年度交聲字第608號
移送機關　　交通部公路總局嘉義區監理所臺南監理站
受處分人
即異議人　　甲○○○
上列受處分人因違反道路交通管理處罰條例案件，對於交通部公
路總局嘉義區監理所臺南監理站93年11月25日所為之裁決處分（
處分案號：嘉監南字第裁74-M00000000號）聲明異議，本院裁定
如下：
    主  文
異議駁回。
    理  由
一、聲明異議意旨略以：受處分人即異議人甲○○○所有之車牌
    號碼8J-7110號自用小客車，於民國89年9月12日上午11點20
    分左右，並未經其駕駛而在行經臺南縣六甲鄉○○○道台1
    線公路與南60號鄉道○○○路口附近時，有「在前行車右側
    超車」及「不聽指揮」等違規行為，然不知為何竟遭本件舉
    發單位予以逕行舉發。而本件交通違規之舉發違反道路交通
    管理事件通知單，雖曾經舉發單位以掛號郵件寄送至異議人
    上述小客車登記之車籍地址，然郵政機關竟以異議人「遷移
    不明」為由，而將該通知單予以退件，但實際上異議人居住
    於該車籍地址10餘年未曾搬離，何來「遷移不明」之情事。
    又既然異議人未曾收受該舉發通知單，且舉發單位亦無法提
    出違規照片佐證，則原處分機關如何確定異議人有上開違規
    情事，故異議人不服該裁處，乃提起本件異議。
二、按汽車駕駛人超車時，在前行車之右側超車者，處新臺幣1
    千2百元以上2千4百元以下罰鍰，並記違規點數1點，道路交
    通管理處罰條例第47條第3款及第63條第1項第1款，分別定
    有明文；又汽車駕駛人，駕駛汽車不服從交通勤務警察或依
    法令執行交通指揮、稽查任務人員之指揮或稽查者，而道路
    交通管理處罰條例第2章各條無處罰之規定者，處新臺幣9百
    元以上1千8百元以下罰鍰，並記違規點數1點，同條例第60
    條第2項第1款及第63條第1項第1款，亦分別規定甚明。再者
    ，汽車駕駛人有不服指揮稽查而逃逸之情形者，當場不能或
    不宜攔截製單舉發者，得對汽車所有人逕行舉發處罰；至前
    項逕行舉發，應記明車輛牌照號碼、車型等可資辨明之資料
    ，查明汽車所有人姓名或名稱、住址後，製單舉發處罰之，
    道路交通管理處罰條例第7條之2第1項第4款及第2項亦有明
    文規定。
三、經查：
    （一）受處分人即異議人甲○○○雖否認其所有之車牌號碼
          8J-7110號自用小客車，於89年9月12日上午11點20分
          左右，有經人駕駛而在行經臺南縣六甲鄉○○○道台
          1線公路與南60號鄉道○○○路口附近時，該駕駛人
          有「在前行車右側超車」及「不聽指揮」等違規情事
          ，然異議人所有之上述小客車，於前開時、地，經人
          駕駛而有前述兩項違規事實，除有臺南縣警察局南縣
          警交字第M00000000號舉發違反道路交通管理事件通
          知單及臺南縣警察局麻豆分局93年11月16日南縣麻警
          六字第0930015611號函各1份附卷可參外，另證人即
          當日執行勤務舉發本違規事件之臺南縣警察局麻豆分
          局警員鄭明財，亦於本院調查時到庭具結證稱：「（
          法官問：本件是否你舉發的，情形如何？）是我舉發
          的……我有去查我舉發的資料，發現那天我開十幾件
          的舉發，那就表示那天天氣很好，我們如果發現違規
          會用鳴笛、紅旗指揮讓他停車，結果本件車輛並未停
          下就離開了……因為本件違規舉發時，他是經過我的
          面前，約不到3公尺，車號應可以看清楚……」等語
          （參見本院94年5月18日訊問筆錄），此參以證人鄭
          明財警員與異議人間不僅未有任何怨隙，且係毫不相
          識之人，衡情證人應無設詞攀誣，或虛構違規事實陷
          害異議人之理。且就證人前述所言：「……本件違規
          舉發時，他是經過我的面前，約不到3公尺……」等
          情以觀，證人鄭明財警員對於異議人所有小客車之上
          開違規情節，亦應無誤看或誤為判斷之可能。況警員
          執行公務時，本身即受有行政懲處責任之監督，且其
          到庭具結作證，更係以刑事責任擔保其證言之真實性
          ，故證人鄭明財警員之上開證述內容，以及其所記錄
          舉發之本件違規事實，經核尚無不可採信之處。
    （二）其次，觀察本件舉發通知單之違規事實欄內，亦可發
          現舉發警員即證人鄭明財警員另亦明確記載：（行駛
          慢車道，超越TM-6148號自小客車）等語，足見證人
          鄭明財警員於本件違規事件發生當時，除了對於本件
          違規小客車之車牌號碼及該駕駛人之各項違規情事予
          以詳細記錄外，並且明確記下違規小客車違規超車時
          ，所超越車輛之車牌號碼，此情形更可證明證人鄭明
          財警員於發現本件違規事件時，應係相當注意並仔細
          觀察該小客車之違規過程，故證人鄭明財警員所記錄
          之本件違規事實，經核應無任何可疑之處。因之，受
          處分人即異議人甲○○○所有之上開自用小客車，於
          前述時、地，經人駕駛而有「在前行車右側超車」及
          「不聽指揮」等違規事實，應可認定。
    （三）至於交通勤務警察或依法令執行交通稽查任務人員，
          開單舉發違反道路交通管理處罰條例所列之違規事實
          ，經公路主管機關或警察機關所為之裁決處罰，本質
          上為行政處分，係公務員基於職務上權力，依法就特
          定之具體事件所為，並具有公法上效果之單方行政行
          為。而根據公務員為公法上行為具有公信力之原則，
          立法者乃於道路交通管理處罰條例及高速公路交通管
          制規則等交通法規中制定相關規定，使交通勤務警察
          或依法令執行交通稽查任務人員，在特殊情形下，當
          場不能或不宜攔截製單舉發時，得當機處置而就違規
          事實予以逕行舉發（參見道路交通管理處罰條例第7
          條之2之規定），以達成維護交通秩序及公共安全之
          行政目的。反之，若謂公務員之一切行政行為，均需
          預留充分之證據，以證明其所認定之事實為真，則國
          家行政勢必受到相當程度之阻礙，而且相關行政目的
          亦難以順利達成，故刑事訴訟法中就犯罪證據有關之
          規定，與屬於行政秩序罰之交通違規裁罰本旨不相符
          合之部分，自不在得以準用之列。從而，交通違規行
          政爭訟之舉證責任原理，應非如刑事案件中，必須超
          越任何合理懷疑，始可為有罪判決之嚴格證明程度，
          而係應與民事訴訟之舉證責任原理相類似，亦即，基
          本上應就行政機關與人民所各自主張有利於己之事實
          ，分配其應盡之舉證責任，而非逕予適用刑事訴訟法
          上之「無罪推定」原則，此觀諸行政訴訟法第136條
          ，規定行政訴訟程序準用民事訴訟法第277條舉證責
          任分配原則之立法意旨，即可明瞭。
    （四）本件受處分人即異議人甲○○○雖極力辯稱：本件案
          載之違規時間，其當時其正在家中，並未駕駛上開小
          客車行經前述違規地點等語，然因異議人所有之上述
          小客車，並非僅有異議人始會駕駛使用，衡情他人借
          用該車駕駛外出，或是異議人家中之其他成員，在未
          告知異議人之情況下，即逕行使用該車之情形，亦均
          非無可能，故縱使異議人於本件案載違規時間，確在
          家中而未使用該小客車等情屬實，但仍難僅依此即可
          認定異議人所有之前開小客車，未有於上述時、地，
          經人駕駛而有前開違規行為之情事。況異議人經本院
          函請提出相關事證以供調查後，亦未在相當期限內提
          供任何可資調查之有利事證等情，則有本院94年2月5
          日南院慶刑93交聲608字第0940005106號函稿一份在
          卷足憑，另異議人經本院合法傳喚後，復未到庭提出
          任何有利佐證或表示意見，可知異議人並未就本件執
          勤警員之舉發確實有誤等情事，提出可供調查佐參之
          事證，且經查亦無任何其他明顯證據，足資證明執勤
          警員確有捏造事實違法取締之情形。另如前述，證人
          鄭明財警員就本件違規事實之相關證述及舉發內容，
          經核亦無與常理不符之處，故證人鄭明財警員就其維
          護交通秩序及行車安全等職責所為之本件交通違規舉
          發，自應予以採信。因此，異議人所有之上開自小客
          車，於前述時、地，確有經人駕駛而有「在前行車右
          側超車」及「不聽指揮」等違規事實，應無疑問。
    （五）此外，如前所述，公務員之一切行政行為，假如均需
          預留充分之客觀證據，以證明其所認定之事實為真，
          則國家行政勢必受到相當程度之阻礙，而且相關行政
          目的亦難以順利達成，故交通勤務警察舉發交通違規
          事件時，只需其親眼所見，而認定駕駛人確有違規駕
          駛行為，則其便可當機予以攔查舉發，並非必須要有
          違規當時之採證照片、錄影帶等其他客觀事證存在，
          始能據以攔停取締。何況交通勤務警察於法院調查時
          ，親自到院具結作證，其所為之證詞內容即屬重要之
          證據資料，假若該證述內容經核並無不合常理之處，
          則該交通勤務警察本其維護交通秩序及行車安全等職
          責所為之違規舉發，即無不可採信之理。至本件舉發
          違反道路交通管理事件通知單，雖經郵政人員前往受
          處分人即異議人甲○○○所有上開小客車登記之車籍
          地址投寄時，以「查無此人」為由而予以退回，但因
          交通違規舉發通知單送達之主要目的，係在用以通知
          違規行為人已經違反道路交通管理處罰條例之事實，
          以及使違規行為人於接獲該舉發通知單後，得以在應
          到案日期前自動繳交較低額之罰鍰。而本件異議人已
          於93年11月2日，繳納前述兩項違規行為之罰鍰新臺
          幣共計2千1百元，可知原處分機關即交通部公路總局
          嘉義區監理所臺南監理站已另行藉由其他方法，使異
          議人知悉上開各項違規事實。而原處分機關就異議人
          之上開違規事實，亦依照道路交通管理處罰條例第47
          條第3款及第60條第2項第1款等規定，而對於異議人
          分別裁處最低額之罰鍰，新臺幣1千2百元及9百元，
          故異議人實際上是否收受本件舉發通知單一事，對於
          異議人前述得以在應到案日期前繳交較低額罰鍰之權
          益及本件違規事實之確認而言，經核尚無任何影響，
          均附此敘明。
四、綜上所述，受處分人即異議人甲○○○所有之前述小客車，
    有於上開時、地，經人駕駛並有「在前行車右側超車」及「
    不聽指揮」等違規事實既可認定，則執勤警員根據上述道路
    交通管理處罰條例第7條之2第1項第4款及第2項等規定，對
    於該小客車之所有人即異議人予以逕行舉發，其程序經核尚
    無違誤，又後來原處分機關即交通部公路總局嘉義區監理所
    臺南監理站經查明結果，據此並引用前開道路交通管理處罰
    條例第47條第3款、第60條第2項第1款及第63條第1項第1款
    等規定，而裁處異議人罰鍰共計新臺幣2千1百元，並共記違
    規點數2點，於法亦無不當。至本件異議內容，經核尚非有
    理，故應予以駁回。
五、據上論斷，應依道路交通案件處理辦法第19條，裁定如主文
    。
中     華     民     國     94   年     5   月   31    日
                     交通法庭  法  官　陳志成
上正本證明與原本無異。
如不服本裁定應於送達後5日內向本院提出抗告狀。
                               書記官　黃瓊蘭
中     華     民     國     94   年     5   月   31    日
